【裁判字號】    91,上易,3519
【裁判日期】    920311
【裁判案由】    妨害自由
【裁判全文】
臺灣高等法院刑事判決                          九十一年度上易字第三五一九號
    上  訴  人  臺灣桃園地方法院檢察署檢察官
    被      告  甲○○
右上訴人因被告妨害自由案件，不服臺灣桃園地方法院九十一年度易字第一五九二號
，中華民國九十一年十一月四日第一審判決（起訴案號：臺灣板橋地方法院檢察署九
十年度調偵字第二五九號，聲請簡易處刑，經原審認簡易處刑不宜，改依通常程序審
理）提起上訴，本院判決如左：
    主  文
上訴駁回。
    理  由
一、公訴意旨略以：被告甲○○於民國（下同）八十九年九月二十七日二十三時五分
    許，在桃園縣中壢市○○○路○段六二號前，因駕駛車牌號碼Ｘ七─八六七六號
    自用小客車，與乙○○所騎乘，搭載鄧智武、邱振維之車牌號碼ＫＧＢ─一一九
    號重型機車發生擦撞（未成傷），雙方一言不合，發生爭執，竟基於傷害（告訴
    人於原審撤回告訴，已為公訴不受理判決確定）及使人行無義務之事之犯意聯絡
    與行為分擔，先以電話召來不詳姓名之成年男子四人，分持手電筒、鋁製球棒、
    高爾夫球桿共同毆打乙○○，致乙○○受有頭部外傷、多處鈍挫傷之傷害。復於
    乙○○被打倒在地後，強行將乙○○身上之皮包取出察看其身分證件後再歸還，
    以強暴方式使乙○○行無義務之事，因認被告甲○○涉有刑法第二百七十七條第
    一項之傷害及同法第三百零四條之強制等罪嫌云云。
二、按犯罪事實應依證據認定之，無證據不得推定其犯罪事實，又不能證明被告犯罪
    者，應諭知無罪判決，刑事訴訟法第一百五十四條、第三百零一條第一項分別定
    有明文。又共犯之成立，除共同實施犯罪行為者外，其就他人之行為負共犯之責
    者，以有意思聯絡為要件，若事前並未合謀，實施犯罪行為之際，又係出於行為
    者獨立之意思，即不負共犯之責。
三、被告甲○○固於本院審理中未到場應訊，然據其於於前到庭所稱堅決否認有何強
    制之犯行，辯稱：伊只是因駕車與乙○○所駕駛之機車發生擦撞，雙方一言不合
    ，進而與乙○○互毆，但並未抽取被害人乙○○之皮夾察看乙○○之身分資料等
    語。
四、經查，公訴人認被告甲○○涉有共同強制罪嫌，無非以告訴人乙○○之指訴，及
    證人鄧志武、邱振維之證詞為論據。雖然告訴人乙○○於偵查中雖指稱：「我被
    毆打，趴在地上，有人從後面抽走我的皮包，不久又將我的皮包丟在身旁，當天
    我在醫院查看時，發現身分證不見，但隨二、三天我在皮包另一個夾層才發現身
    分證在裡面，皮包內之東西都沒有遺失」等語（偵卷第二十一頁）；證人邱振維
    於偵查中證稱：「（是否看到文之皮包被拿走）是，有看到被告叫來的人，其中
    一位從文的身上拿起文的皮包，有翻開來看，看看完後將皮包丟在文的身旁，因
    太遠我看不清楚他有無拿走皮包內的物品」等語（偵卷第二十一頁反面）；及證
    人鄧智武於警訊時證稱：遭被告與四名男子打傷，告訴人遭四名到場助陣之不詳
    姓名男子其一強盜皮包（應屬妨害自由）等語，但依告訴人及證人所指陳，告訴
    人皮包於當場時固有遭被告同夥到場之男子之一強取皮包觀看之情，惟查，本件
    雙方發生衝突之原由係因車禍擦撞所引起之互毆事件，被告電招友人四名到場助
    陣，進而發生互毆，衝突中，其中一名不詳姓名男子強自被告口袋中取出皮包觀
    看告訴人身份資料，但隨後即將皮包丟還給告訴人，此依告訴人及證人所述現場
    情況可知，依渠等雙方衝突之時間尚屬短暫，被告在衝突過程中復無出言要求同
    伴強取告訴人證件觀看之舉動，且在友人取得皮包後，被告亦未接手察看內容，
    隨即由該人強取之人觀看後丟還告訴人，依現場衝突情節以觀，強取證件應屬個
    人臨時意之片面舉動，實難認定被告與同夥間對於強取告訴人皮包觀看一事，有
    何事前之犯意聯絡及行為分擔，尚難認被告主觀上與友人間有何犯意之聯絡。此
    外，本院復查無其他積極證足資證明被告有何共同強制之犯行，尚屬不能證明被
    告犯罪。原審因而認定被告罪證不足，而為被告無罪之諭知，其認事用法，尚無
    不合，公訴人上訴意旨仍認被告與友人間有犯意聯絡云云，洵無理由，上訴應予
    駁回。
五、另告訴代理人鄧湘全律師於原審中以言詞代理告訴人聲請撤回強制罪之告訴部分
    ，經查刑法第三百零四條之罪並非告訴乃論之罪，依法不得撤回告訴，告訴人乙
    ○○撤回告訴並不生效力，本院仍需依法為實體判決，附併敘明。
六、被告經合法傳喚，無正當理由未到庭，爰不待其到庭陳述，逕行判決。
據上論斷，應依刑事訴訟法第三百六十八條、第三百七十一條，判決如主文。
本案經檢察官費玲玲到庭執行職務。
中      華      民      國      九十二      年      三    月    十一    日
    台灣高等法院刑事第十六庭
                                  審判長法  官  許  增  男
                                        法  官  陳  孟  瑩
                                        法  官  周  煙  平
右正本證明與原本無異。
不得上訴。
                                        書記官  蕭  麗  珍
中      華      民      國    九十二    年      三      月     十七     日


司法院資訊處製作；財團法人民間司法改革基金會備份。
